臺灣高等法院臺南分院刑事判決　　　　99年度上訴字第1140號
上　訴　人　臺灣雲林地方法院檢察署檢察官
被　　　告　程奇偉
指定辯護人　本院公設辯護人　郭忠生　
上列上訴人因被告妨害性自主案件，不服臺灣雲林地方法院99年
度訴字第75號中華民國99年10月20日第一審判決（起訴案號：臺
灣雲林地方法院檢察署98年度偵字第4653號），提起上訴，本院
判決如下：
    主  文
上訴駁回。
    事  實
一、程奇偉前因竊盜案件，經臺灣雲林地方法院以95年度易字第
    287號判處有期徒刑6月，於民國96年3月17日執行完畢。又
    程奇偉與代號00000000號成年女子（真實姓名、年籍詳卷附
    真實姓名與代號對照表，下稱Ａ女）係經友人介紹而認識之
    朋友。詎程奇偉竟分別基於傷害之犯意，而為下列傷害行為
    ：
(一)、程奇偉先於98年5月29日凌晨約1、2時許，騎乘車牌號碼AVG
    -950號重型機車前往Ａ女之租屋處（地址詳卷），在該租屋
    處附近之十字路口處，因不滿Ａ女常與他人一起喝酒，故而
    與Ａ女發生口角，竟基於傷害之犯意，揮拳毆打Ａ女左眼，
    致Ａ女因此受有左眼挫傷及左眼結膜下出血之傷害。嗣後向
    Ａ女稱其身體不適，由Ａ女於同日凌晨2時許，一同前往雲
    林縣西螺鎮新社321之90號「彰化基督教醫院雲林分院」（
    下稱彰基雲林分院）急診，並由Ａ女以連帶保證人之身分，
    簽立其積欠醫療費用之還款保證書，而於凌晨2時15分許一
    同離去。
(二)、程奇偉隨即與Ａ女於同日凌晨3時許，一同前往程奇偉位於
    雲林縣西螺鎮詔安里詔安69號之住處後，2人又因上開事由
    再起爭執，程奇偉竟另行起意，並基於傷害之犯意，出拳毆
    打Ａ女，Ａ女因而撞及牆壁，並因此受有頭部外傷、左耳挫
    傷、右手肘、左上臂、左手肘及左膝挫傷瘀青等傷害。
二、案經Ａ女訴由雲林縣警察局婦幼警察隊報告臺灣雲林地方法
    院檢察署檢察官偵查起訴。
    理  由
甲、有罪部分
壹、證據能力方面
    按被告以外之人於審判外之言詞或書面陳述，除法律有規定
    者外，不得作為證據；又被告以外之人於審判外之陳述，雖
    不符合同法第159條之1至第159條之4之規定，但經當事人於
    審判程序同意作為證據，法院審酌該言詞陳述或書面陳述作
    成時之情況，認為適當者，亦得為證據。當事人、代理人或
    辯護人於法院調查證據時，知有第159條第1項不得為證據之
    情形，而未於言詞辯論終結前聲明異議者，視為有前項之同
    意，刑事訴訟法第159條第1項及第159條之5分別定有明文。
    經查，本判決下列所引用之被告以外之人於審判外之陳述（
    包含書面陳述），除公務員職務上製作之紀錄文書，並無顯
    不可信之情況，依刑事訴訟法第159條之4第1款規定，有證
    據能力外，其餘屬傳聞證據部分，業經檢察官、被告、辯護
    人於本院準備程序及審判期日中均明示同意此部分之證據有
    證據能力（見本院卷第27頁、28頁、46頁），且迄至言詞辯
    論終結前亦未撤回前開同意，本院審酌上開證據資料製作時
    之情況，製作當時之過程、內容、功能等情況，其取得並無
    違法情形，具備合法可信之適當性保障，經綜合判斷，與本
    件犯罪待證事實，具有關連性，核無可信度明顯過低之情事
    ，且認為以之作為證據應屬適當，爰依刑事訴訟法第159條
    之5規定，認前揭證據資料均有證據能力。
貳、認定犯罪事實所憑之證據及理由
一、上開犯罪事實，業據被告程奇偉於原審及本院審理時（見原
    審卷(一)第25頁、75頁反面、本院上訴卷第54頁至56頁）均坦
    承不諱，並於原審及本院審理時當庭為認罪之陳述（見原審
    卷(一)第24頁、96頁、本院上訴卷第26頁）。核與證人即告訴
    人Ａ女於98年8月5日偵查中證稱：被告在我家附近秀文路的
    十字路口打我的頭1拳，到他家之後，他打我的左手1拳，我
    有跌倒所以右手也有受傷，頭也有撞到牆壁，他是在端午節
    （按：即98年5月28日星期四）過後的星期五凌晨2點時打我
    的等語（見偵查卷第7頁、8頁），於99年1月19日偵查中證
    述：98年5月29日凌晨1、2點，在我租屋處（詳卷）的十字
    路口被被告毆打，他因喝醉酒打我眼睛1拳，然後叫我上他
    的機車，當天凌晨2、3點在他家客廳被告又因喝醉酒打我等
    語（見偵查卷第35頁），於原審審理時證稱：被告在我家十
    字路口附近打我眼睛1拳，去他家，推我到牆壁，又打了很
    多拳等語（見原審卷(一)第42頁反面）相符。亦有彰基雲林分
    院99年5月30日第E165號診斷證明書1紙（見偵查卷第46頁證
    物袋）、同院99年9月2日九十九彰基雲林分院字第09909000
    5號函暨檢附之Ａ女病歷影本1份（見原審卷(二)第87至91頁）
    附卷可稽，是被告此部分之自白，與事實相符，堪以採信。
二、綜上所述，被告所為之傷害犯行，均洵堪認定，本件事證明
    確，應依法論科。
參、論罪科刑之理由
一、核被告程奇偉所為，均係犯刑法第277條第1項之傷害罪。
二、被告所犯上開2罪間，犯意各別，行為互殊，應分論併罰。
    另按所謂接續犯之包括一罪，係指數行為於同時同地或密切
    接近之時地實施，侵害同一法益，各行為之獨立性極為薄弱
    ，依一般社會健全概念，在時間差距上，難以強行分開，在
    刑法評價上，以視為數個舉動之接續施行，合為包括之一行
    為予以評價，較為合理，則屬接續犯，而為包括之一罪（最
    高法院86年度台上字第3295號判例參照）。查被告如犯罪事
    實欄一、(一)及(二)所載之先後2次傷害行為，係先於Ａ女租屋
    處之十字路口毆打Ａ女，前往彰基雲林分院後，再於上開時
    間在被告家中毆打Ａ女，是被告傷害Ａ女之行為係有先後順
    序，且傷害之手段亦有不同，並無不可分或有時間緊接密切
    毆打之情事，故被告顯係基於不同之傷害犯意，應認係為數
    個傷害行為，揆諸前開說明，被告所為前開傷害行為，應各
    自予以評價始為合理。公訴人認為被告先後2次傷害行為，
    係以一行為為之，尚有未洽，併予指明。
三、再被告有如犯罪事實欄所載徒刑執行完畢之前科紀錄，有卷
    附臺灣高等法院被告前案紀錄表可按，其於受有期徒刑之執
    行完畢後，5年以內故意再犯本案2件有期徒刑以上之罪，均
    為累犯，均應依刑法第47條第1項規定加重其刑。
肆、本院維持原判決之理由
一、原審以被告程奇偉上開傷害犯行罪證明確，因而適用刑法第
    277條第1項、第47條第1項、第41條第1項前段、第51條第6
    款，刑法施行法第1條之1第1項、第2項前段之規定，並審酌
    被告前有竊盜前科，素行非佳，因感情問題與告訴人Ａ女發
    生口角爭執即出手傷害告訴人Ａ女，行為應受非難，惟念其
    犯後就此部分坦承犯行，尚能即時知錯，並審酌告訴人Ａ女
    所受之傷害程度，被告係國中肄業之智識程度，自述其平日
    在包裝廠包裝蔬菜為業、未婚、家中有父母及妹妹之家庭狀
    況等一切情狀，分別量處拘役59日，並均諭知易科罰金之折
    算標準，暨依刑法第51條第6款之規定，定其應執行之刑及
    諭知易科罰金之折算標準。
二、按刑罰之量定，固屬法院自由裁量之職權行使，惟刑事審判
    之量刑，在於實現刑罰權之分配的正義，故法院對科刑判決
    之被告量刑，應符合罪刑相當原則，使罰當其罪，以契合人
    民之法律感情。此所以刑法第五十七條明定科刑時應審酌一
    切情狀，尤應注意該條所列各款情形，以為科刑輕重之標準
    。又刑之量定首在矯治、改善行為人反社會危險性，因此科
    刑時除應注意審酌該條第九款犯罪所生之客觀影響外，對於
    其餘依據主觀主義及防衛社會之精神所釐訂行為人主觀上之
    犯罪動機、犯罪時所受之刺激等項，仍應特別加以審酌，而
    本件被告與被害人二人係朋友關係，被告僅因上開原因即出
    拳毆打被害人致受有上開傷害，然被告犯後即向被害人道歉
    ，並表示願意賠償被害人新臺幣3萬元（傷害部分），足見
    應有悔意，原判決審酌上情，分別量處拘役59日，並定應執
    行拘役90日，實無違一般人民之法律感情，量刑與被告之罪
    責亦未失衡，是認符合罪刑相當原則。本院經核原判決認事
    用法俱無不合，量刑亦稱妥適，檢察官上訴意旨指摘原審量
    刑顯然過輕，為無理由，另認被告涉犯刑法第221條1項之強
    制性交罪，依後所述，亦無理由，應予駁回。
乙、不另為無罪諭知部分：
壹、公訴意旨另以：被告程奇偉於98年5月29日凌晨約1、2時許
    ，先在告訴人Ａ女租屋處附近十字路口出拳毆打告訴人Ａ女
    眼睛後，強行以機車將告訴人Ａ女載回被告雲林縣西螺鎮詔
    安里詔安69號住處，並於上開住處，徒手推告訴人Ａ女撞牆
    並予以毆打，致告訴人Ａ女受有頭部外傷、左眼及左耳挫傷
    、左眼結膜下出血、右手肘、左上臂、左手肘及左膝挫傷瘀
    青等傷害，復明知告訴人Ａ女遭其毆打後已不願意與之為性
    交行為，詎其仍基於妨害性自主之犯意，脫去自己褲子露出
    生殖器，強壓告訴人Ａ女頭部，而違背告訴人Ａ女意願，以
    將其生殖器進入Ａ女口腔之方式，對告訴人Ａ女強制性交得
    逞，因認被告另涉犯刑法第221條第1項強制性交罪嫌云云。
貳、按犯罪事實應依證據認定之，無證據不得認定犯罪事實；不
    能證明被告犯罪者，應諭知無罪之判決，刑事訴訟法第154
    條第2項及第301條第1項，分別定有明文。次按認定不利於
    被告之事實，須依積極證據，苟積極證據不足為不利於被告
    事實之認定時，即應為有利於被告之認定，更不必有何有利
    之證據；又事實之認定，應憑證據，如未能發現相當證據，
    或證據不足以證明，自不能以推測或擬制之方法，以為裁判
    基礎。而刑事訴訟法上所謂認定犯罪事實之積極證據，係指
    適合於被告犯罪事實之認定之積極證據而言，雖不以直接證
    據為限，間接證據亦包括在內；然而無論直接或間接證據，
    其為訴訟上之證明，須於通常一般之人均不致有所懷疑，而
    得確信其為真實之程度者，始得據為有罪之認定，倘其證明
    尚未達到此一程度，而有合理之懷疑存在時，致使無從形成
    有罪之確信，根據「罪證有疑，利於被告」之證據法則，即
    不得遽為不利被告之認定（最高法院30年上字第816號、29
    年上字第3105號、30年上字第1831號、40年臺上字第86號及
    76年臺上字第4986號判例意旨參照）。再告訴人之告訴，係
    以使被告受刑事訴追為目的，難免故予誇大，是其指訴是否
    與事實相符，仍應調查其他證據以資審認。現行刑事訴訟法
    並無禁止被害人於公訴程序為證人之規定，自應認被害人在
    公訴程序中具有證人適格即證人能力，然被害人與一般證人
    不同，其與被告處於絕對相反之立場，其陳述之目的，在使
    被告受刑事訴追處罰，內容未必完全真實，證明力自較一般
    證人之陳述薄弱。故被害人縱立於證人地位而為指證及陳述
    ，且其指證、陳述無瑕疵可指，仍不得作為有罪判決之唯一
    依據，應調查其他證據以察其是否與事實相符，亦即仍須有
    補強證據以擔保其指證、陳述之真實性，始得採為斷罪之依
    據。若被害人之指證本身已有重大瑕疵，依嚴格證明之法則
    ，自無法憑為犯罪事實之認定，其理甚明（最高法院96年度
    臺上字第2161號判決意旨參照）。而所謂無瑕疵，係指告訴
    人所為不利被告之陳述，與社會上一般生活經驗或卷存其他
    客觀事實並無矛盾而言；另所謂就其他方面調查認與事實相
    符，非僅以所援用之旁證足以證明被害結果為已足，尤須綜
    合一切積極佐證，除認定被告確為加害人之可能外，在推理
    上無從另為其他合理原因之假設，有一不合於此，即不能以
    告訴人之陳述作為論斷之證據。
參、公訴人認被告涉犯上開強制性交罪嫌，無非以證人Ａ女於偵
    查中之證述，及彰基雲林分院98年5月30日第E165號診斷證
    明書、財團法人天主教若瑟醫院（下稱若瑟醫院）受理疑似
    性侵害事件驗傷診斷書及驗傷採證光碟等為其論述之依據。
    惟訊據被告則堅決否認有何上開強制性交犯行，辯稱：當日
    伊與Ａ女發生爭吵，伊才動手推Ａ女，2人並未發生性行為
    ，伊更無違反Ａ女意願對其強制性交等語。而辯護人亦為被
    告辯護稱：本案犯罪時間係98年5月29日，按一般常理推斷
    ，為求證據之完整性，被害人大多皆會於第一時間即前往醫
    院作相關驗傷之動作，惟被害人Ａ女卻遲至隔天（即98年5
    月30日）方前往醫院驗傷，且僅開立外傷之診斷證明書，並
    未於當日主張遭受性侵並進行有關性侵害驗傷診斷之程序。
    再者，為求證據保全與報案及時性，被害人Ａ女為何不於驗
    傷當日或離案發日不久之天數內即行報案，卻拖至98年7月
    30日，案發2個月後才有所動作，顯有違一般常理，顯見被
    害人Ａ女之證述實有諸多瑕疵，不足採信。又依雲林縣警察
    局鑑識課於98年8月27日至被告家中採集相關證物送交內政
    部警政署刑事警察局鑑定結果，亦未發現證物上存有精子細
    胞之反應，本案並無任何證明被告有罪之證據存在，自應為
    被告無罪之判決等語。
肆、按88年4月21日修正前刑法第221條第1項，原規定「對於婦
    女以強暴、脅迫、藥劑、催眠術或他法，至使不能抗拒而姦
    淫之者，處……。」所謂「他法」，依當時規定固指類似於
    強暴、脅迫、藥劑、催眠術或與之相當之方法。惟該條文於
    88年4月21日修正時，已修正為「對於男女以強暴、脅迫、
    恐嚇、催眠術或其他違反其意願之方法而為性交者，處……
    。」其立法理由說明，係以原條文之「至使不能抗拒」，要
    件過於嚴格，容易造成受侵害者，因為需要「拼命抵抗」而
    致生命或身體方面受更大之傷害，故修正為「違反其意願之
    方法」（即不以「至使不能抗拒」為要件）。則修正後所稱
    其他「違反其意願之方法」，應係指該條所列舉之強暴、脅
    迫、恐嚇、催眠術以外，其他一切違反被害人意願之方法，
    妨害被害人之意思自由者而言，不以類似於列舉之強暴、脅
    迫、恐嚇、催眠術等相當之其他強制方法，足以壓抑被害人
    之性自主決定權為必要，故須排除「強暴」、「脅迫」、「
    恐嚇」、「催眠術」之違反其意願之方法外，始有「其他違
    反其意願之方法」之適用，最高法院著有98台上字第4862
    號判決、98年度台上字第6121號判決意旨可參（最高法院97
    年9月9日97年度第5次刑事庭會議決議亦同此旨）。次按刑
    法第221條第1項之強制性交罪，以對於男女以強暴、脅迫、
    恐嚇、催眠術或其他違反其意願之方法而為性交，為其成立
    要件。行為人所實行之強暴、脅迫、恐嚇、催眠術或其他強
    制方法，雖不以至使被害人不能抗拒，亦即完全壓抑被害人
    之性自主決定權為必要，然仍須使被害人之意思自由受到妨
    害，始屬相當。而行為人有以施用強暴、脅迫、恐嚇、催眠
    術或其他違反其意願之方法，而對於男女為性交之構成要件
    事實，自應經嚴格之證明（最高法院98年度台上字第4338號
    判決意旨參照）。又按刑法強制性交罪，係以對於男女以強
    暴、脅迫、恐嚇、催眠術或其他違反其意願之方法而為性交
    為其構成要件。所稱「違反其意願之方法」，固不必達於使
    被害人不能抗拒之程度，但仍須具有妨害被害人之自由意志
    ，違反被害人之意願而仍執意為之，始為相當。是否違反被
    害人之意願，自應從客觀之事實，如被害人曾否抵抗、是否
    試圖逃離、求救、是否曾以言詞或動作表示不同意與之性交
    而為判斷。否則任何之性交行為，均有可能因一方之事後反
    悔或其他因素之介入，而成立強制性交罪之危險，自非立法
    之本意，最高法院97年度台上字第4589號判決意旨參照。
伍、經查：
一、有關證人即告訴人Ａ女於98年5月29日凌晨前往被告住處之
    經過：
(一)、被告於警詢中供稱：在98年5月29日，Ａ女陪同我前往就醫
    ，我騎機車載Ａ女一同前往等語（見偵查卷第10頁），嗣於
    原審99年4月13日準備程序中供稱：98年5月29日凌晨1、2時
    許，有騎車到Ａ女租屋處，與Ａ女發生口角，有手掌拍Ａ女
    之眼睛，之後再載Ａ女至被告家中，在家中打Ａ女，可能力
    道較大，Ａ女就撞牆等語（見原審卷第24頁反面、第25頁）
    ，核與證人Ａ女於98年8月5日偵查中、99年1月19日偵查中
    及原審99年7月28日審理時之證述大致相符（詳如前貳、一
    部分所述）。
(二)、證人即告訴人Ａ女係於98年5月29日凌晨2時許，陪同被告前
    往彰基雲林分院急診，於當日凌晨2時15分許離院，因被告
    積欠醫療費用，Ａ女並以連帶保證人之身分，簽立還款保證
    書等情，有卷附之彰基雲林分院98年5月29日還款保證書1紙
    及被告98年5月29日相關病歷1份（見原審卷(二)第28至33頁）
    可證。證人即告訴人Ａ女並證稱：當天是被告騎機車送我回
    家，在我家巷子有被被告打眼睛，然後騎機車出發到彰基雲
    林分院，因被告喝醉酒要看醫生，他說他忘記帶健保卡，叫
    我簽名當保證人。去醫院之後就去被告家，我是去醫院之後
    ，去他家被打等語（見偵查卷第10頁、原審卷(一)第45頁反面
    、第98頁反面、第99頁正面）。
(三)、依上，足見Ａ女應係先於租屋處路口遭被告毆打眼睛，而由
    被告以機車搭載前往彰基雲林分院，陪同被告就診，而以連
    帶保證人身分簽立還款保證書後，再由被告以機車搭載前往
    被告家中，於被告家中遭被告毆打，復由被告以機車載Ａ女
    返回租屋處等情，堪以認定。故而證人即告訴人Ａ女應非遭
    被告「強行」以機車搭載，顯見被告並無對證人即告訴人Ａ
    女施以不法腕力，否則，Ａ女於陪同被告就醫時即可向外求
    援，豈有反而以連帶保證人身分為被告簽立還款保證書，再
    自願與被告一同前往被告家中之理？證人Ａ女於原審審理中
    證稱：被告騙伊說要去街上逛逛，後硬拉伊手上車云云（見
    原審卷第62頁反面），不足採信。
二、有關證人即告訴人Ａ女於98年5月29日凌晨2時15分許，離開
    彰基雲林分院前往被告住處，在被告住處遭性侵害過程之指
    訴：
(一)、證人即告訴人Ａ女就其於被告住處遭性侵害之過程，其證述
    有所歧異：
(1)、證人即告訴人Ａ女先於98年8月5日偵查中證稱：「那天被告
    叫我去他家，他叫我留下來陪他，不讓我回家，我只好留下
    來，我不想待在那裡，他上廁所，我想要落跑，我說要回家
    ，大門打開喊救命，他又拉我回去推我到牆壁打我。」、「
    （他把你帶回去有脫你的衣服、褲子？）有，因為他說他想
    要…。」、「（他何時叫你幫他口交？）星期五《按：即98
    年5月29日》凌晨3點。」、「（你去他家說了幾次要回家？
    ）2、3次，第1次剛到他家就說我要回家，要上班，他說幫
    他口交才要讓我回家，他壓住我的頭，我有在房間內口交，
    他上廁所時，我又說我要回家，他說你來找我，我說不要。
    」、「到了家裡之後，做完第1次後，我出去喊救命，我說
    我要回家，他又拉回來打我，我說我要回家，且把我推到床
    上，又叫我跟他口交，口交後才要送我回去。」等語（見偵
    查卷第8至10頁）。復於99年1月19日偵查中證述：「當天《
    按：即99年5月29日》凌晨2、3點在被告家客廳，他又因喝
    醉酒打我，我要回家，他不讓我回家，我開門喊救命，來不
    及，他還壓我胸口，他還要求我與他性交，我說我不要，他
    硬壓我的頭叫我口交，我不要，到早上8、9點才讓我回家。
    」、「在被告家房間，他說對他口交才讓我回家，他褲子脫
    下，壓住我的頭要我口交，才讓我回家。」、「（被告如何
    違反你的意願要你對他口交？）他自己脫他的內褲露出生殖
    器，將我的頭壓，我的嘴巴有碰到他的生殖器。他的生殖器
    有進入我的嘴巴，他有射精，我將精液吐到衛生紙上…。」
    等語（見偵查卷第35至36頁）。足見證人即告訴人Ａ女於偵
    查中係證稱：被告於凌晨2、3點強制其對被告口交，並未提
    及任何「被告以其性器進入Ａ女性器」之行為。
(2)、嗣於99年7月28日原審審理時證稱：「（你說你要回家，你
    開門喊救命，他《指被告》把你押回去打，然後？）他叫我
    口交，口交完之後，7、8點也不讓我回家，拖到9點才讓我
    回家。」、「（說了幾次你要回家？）很多次。」、「（可
    否確認口交的時點？）早上7、8點。」、「（5月29號那天
    你在他家，他有用性器官插入你的性器官嗎？）對。」、「
    （你以前都沒有提到這件事？以前只有提到他要求你對他口
    交？）之前忘記了，不知道。」、「（你是否確定他載你回
    他家之後，他要求你陪他一個晚上，到早上9點多離開之前
    ，他有用他的性器官插入你的性器官？）有。」、「（哪個
    發生在前？）口交先。」等語（見原審卷(一)第44頁、第52頁
    反面、第57頁反面）。證人即告訴人Ａ女於原審係證稱：被
    告於上午7、8點強制其對被告口交，之後再以性器官進入Ａ
    女之性器官內，對Ａ女性侵害。
(3)、依上，證人即告訴人Ａ女指證所謂遭被告性侵害之過程簡略
    為：(甲)98年5月29日凌晨2、3時許，告訴人要回家，被告不
    讓告訴人回家；(乙)告訴人開門喊救命；(丙)被告強壓告訴人頭
    部要告訴人為其口交；(丁)當日上午8、9時許，告訴人離開被
    告家中。惟Ａ女於偵查中及原審審理中，就「被告何時強制
    Ａ女對被告口交」及「被告是否有以其性器官進入Ａ女之性
    器官內」等重要情節之證述，顯有歧異。而且，對一般遭強
    制性交之被害人而言，加害人以性器官進入被害人之性器官
    及口腔內之行為，前者對於被害人所造成侵害程度，顯大於
    後者，證人即告訴人Ａ女竟於偵查中就侵害程度較重之部分
    疏未提及，其證述是否可信，顯非無疑。
(二)、又依證人即告訴人Ａ女所指述前往被告家中、口交及離開之
    過程以觀，而證人即告訴人Ａ女於原審審理時亦證稱：自當
    日凌晨2、3時許至上午8、9時許，伊沒有什麼睡，被告有睡
    覺，自2點多到被告家中9點多離開，中間除了發生口交及性
    侵害外，其他時間沒做什麼等語（見原審卷第58頁）。衡情
    ，被告若如證人即告訴人Ａ女於偵查中所述：「於98年5月
    29 日凌晨2、3時許，違反Ａ女意願，以性器進入Ａ女之口
    腔而對Ａ女為強制性交行為」；於原審審理時復證稱「被告
    對其口交外，更以性器進入Ａ女之性器而對Ａ女為強制性交
    行為」，Ａ女理應對被告充滿憤恨怨懟之心或畏懼驚恐之情
    ，豈有「事發後」仍與被告一同處於同一空間內，於數小時
    後，再由被告以機車搭載回家，卻不趁隙逃離報警求助之理
    ？Ａ女上開舉措，與一般遭強制性交之被害人憚於加害人甚
    懼之情有異，顯與常情不符。
(三)、證人即告訴人Ａ女於偵查中證述：「（他把你帶回去有脫你
    的衣服、褲子，全部脫光？）有。」、「（程奇偉如何違反
    你的意願要你對他口交？）他自己脫他的內褲露出生殖器，
    將我的頭壓住，我的嘴巴有碰到他的生殖器。」等語（見偵
    查卷第8頁、36頁），故而，Ａ女於偵查中係證述性侵情節
    ，係由被告脫去Ａ女身體全部衣物，而被告自己脫去內褲露
    出性器，而違反Ａ女之意願，以性器進入Ａ女口腔之方式為
    之，然Ａ女卻於原審審理時：「（他有無把上衣脫掉？）沒
    有。是褲子。」、「（他把他的褲子脫掉？）就是褲子脫掉
    ，整個身體都脫掉，有，他自己脫。」、「（他要對你口交
    ，過程中他除了把褲子脫掉之外，上衣有無脫掉？）有。」
    、「（你看到他後來是全身赤裸？）對。」、「（他有無脫
    你的衣服或是褲子？）我的衣服沒有脫。」、「（他有無脫
    你的衣服？）有，牛仔褲、內褲。」、「（他也把你的衣服
    褲子全部都脫光？）沒有，我身上的衣服沒有脫，只有脫褲
    子、內褲。」、「（請回想他要你口交的過程，他有無把你
    的上衣脫掉？）上衣沒有脫掉。」、「（請審判長提示98偵
    字第4653號卷第8頁的第五個問題。你那時回答他有把你的
    衣服褲子全部脫光，請回想他口交那時是否有把你的衣服全
    部脫光？）有，對。」、「（所以那時你也是全身赤裸？）
    對。」、「（你還提到你對他口交之前，你的褲子也有脫掉
    ？外褲、內褲都有脫掉，是誰脫的？）他叫我脫掉。」、「
    （是你自己脫的？）嘿。」等語（見原審卷(一)第44頁反面、
    45頁正面、57頁），則Ａ女於原審審理時對於遭性侵時，對
    其身體上全部衣物是否全部脫去，或稱上衣沒有脫掉，或稱
    當時係全身赤裸；對其身體衣物由被告或Ａ女自己脫去，亦
    不相一致，另對被告當時是否全身赤裸或僅脫下內褲乙節，
    並與Ａ女於偵查中上開證述，亦不相符，足見證人即告訴人
    Ａ女所為指訴遭被告強制性交乙節，實具有顯著之瑕疵存在
    ，不足採信。
三、再就本件案發後，告訴人Ａ女報案、驗傷之過程觀之：
(一)、證人即告訴人Ａ女係於98年7月6日凌晨0時56分許，始撥打
    113 婦幼保護專線報案，並開始一連串之採證、偵查作為，
    此有性侵害犯罪事件通報表及113婦幼保護專線諮詢紀錄表
    各1紙在卷可按（見原審卷(二)第12至15頁），距離案發之98
    年5月29日已逾月餘。至於證人即告訴人Ａ女雖於原審審理
    時證稱：伊於案發後，有向雲林縣警察局西螺分局西螺派出
    所報案，有提及遭被告性侵害之情節，但因警察不理伊，只
    有叫伊照相，就叫伊回去，也沒有開立三聯單，伊方未報案
    云云（見原審卷(一)第100頁反面），惟經原審詢問證人即偵
    查佐陳麗如於詢問受理員警後陳稱：當初告訴人係以傷害為
    由報案，之後因告訴人又稱不報案，故無任何報案紀錄等情
    ，有原審99年7月28日公務電話記錄單1紙可按（見原審卷(二)
    第11頁），此外亦查無其他證據足可佐證證人Ａ女上開證述
    為真，自難遽為不利於被告之認定。
(二)、另依證人即告訴人Ａ女之指述，被告係於98年5月29日凌晨2
    、3時許對其為傷害及強制性交之行為乙節（原審審理中則
    改證稱：係上午7、8時對其口交），然證人即告訴人Ａ女於
    98年5月30日10時55分許，前往彰基雲林分院就診時，僅提
    及於凌晨2時許，遭男性朋友以手毆打，並未提及任何有關
    遭性侵害乙節，此有彰基雲林分院99年9月2日九十九彰基雲
    林分院字第099090005號函暨檢附之告訴人病歷1份可按（見
    原審卷(二)第87至91頁），則Ａ女既於案發後前往醫院就診，
    並能明確陳述「於凌晨2時許遭男性朋友毆打」，依其當時
    之精神狀況，當無無法陳述「遭性侵害」之情形，嗣於原審
    審理時就上開行為雖證稱：去醫院驗傷時，沒有特別提到有
    遭被告口交或性侵害，是因為伊忘記提到遭性侵害云云（見
    原審卷(一)第48頁反面），實與常理有違，不足採信。
(三)、再者，證人即告訴人Ａ女於案發後是否有向旁人提及遭被告
    性侵害乙情，證人Ａ女於原審審理中，先證稱：口交後的星
    期六、日，有跟麵攤老闆說伊被打，同事都知道，並沒有提
    到口交的事情等語，後又改證稱：有跟同事、老闆提到遭性
    侵害的事云云，並就同事、老闆之姓名及攤子的名稱均證稱
    已忘記等語（見原審卷(一)第48頁、59頁），其證述前後顯有
    不符，自難憑此認定Ａ女於案發後有向旁人提及遭被告性侵
    害乙事。
(四)、證人即告訴人Ａ女於原審審理時證稱：「（警卷第37頁第2
    封簡訊內容是否是被告傳給你的簡訊？）對。」、「（簡訊
    中所謂的作錯事是指？）他打我。」、「（還有嗎？）叫我
    原諒他。」、「（除了打你，還有包括其他事情嗎？）他去
    我們店裡，拿飲料，叫我原諒他。還問我說在哪裡買。」、
    「（後來有講到那天對不起，意思是指哪件事情？）那天說
    對不起是他打我。」、「（還有嗎？）對我大小聲。」「（
    還有對你怎麼樣嗎？）沒有。」等語，告訴人均未主動提及
    遭被告強制性交之行為。後經檢察官詰問，始證稱：「（他
    說請你原諒他，已經知道作錯事的人，是否包括他對你口交
    的事情？）對。」、「（簡訊中有一個是說那天對不起的那
    封，那又對不起所指是否為那天他有打你、罵你，是否包括
    他要你口交？）嘿。」等語（見原審卷第49頁）。證人即告
    訴人Ａ女於上開證述過程中，就「被告至其店裡拿飲料」乙
    事，係主動證述，而就「被告有對其口交、性侵害」乙情，
    直到檢察官詰問時，方為上開證述。
(五)、故而，由證人即告訴人Ａ女於「案發後」翌日（即98年5 月
    30日）隨即前往彰基雲林分院就診，並自訴遭人毆打，卻未
    提及任何遭性侵害之情形，經過月餘後（即98年7月6日）始
    撥打113專線，第一次提及遭性侵害，於此之前未向旁人提
    及遭性侵害，及事後於原審審理中證述案發過程，亦未主動
    提及任何遭性侵害之情節等各種情狀，與一般遭強制性交之
    被害人指證加害人之情有異，足見證人即告訴人Ａ女前開指
    訴與其事後行徑，不僅有所扞格，且顯與常情不符，而難遽
    信。
(六)、證人即告訴人Ａ女於偵查中雖證述：「（程奇偉如何違反你
    的意願要你對他口交？）他自己脫他的內褲露出生殖器，將
    我的頭壓住，我的嘴巴有碰到他的生殖器。」（見偵查卷第
    36頁）、於原審審理時亦證述：「（被告要求你對他口交，
    才願意讓你離開，除了他有脫褲子之外，他本身有無對你什
    麼動作，有無用手強拉你的身體或頭？）有壓住我的頭。」
    等語（見原審卷(一)第58頁），惟為被告所否認，且無其他補
    強證據足資證明被告確有壓住Ａ女頭部之行為，此部分應認
    僅有Ａ女唯一之指訴，自不足為被告不利之認定。茲查，告
    訴人Ａ女案發前既有多次與被告性交之行為（見偵查卷第8
    頁），在上開時地陪同被告就醫後，復隨同被告返回住居處
    數小時後始由被告以機車搭載回家，而告訴人Ａ女雖指稱以
    口頭表示「不要」，但其於性行為過程進行中，從上開客觀
    之事實以觀，告訴人Ａ女並無試圖逃離、求救之情況，而告
    訴人Ａ女上開「不要」言詞，尚不能認定係表示不同意與被
    告性交之判斷。且依後四所述，均難推斷被告有強制要Ａ女
    對其口交之犯行，故縱使Ａ女曾口頭表示「不要」，倘無其
    他更明確表達拒絕之言詞或肢體動作，再以激烈言詞回絕等
    ，實難認係明確表示不願意之意思，復參酌上情，實難認被
    告有何違反Ａ女之意願而仍執意要Ａ女為其口交之犯行，自
    難以此遽認案發時被告有違反告訴人Ａ女意願而對其為性交
    行為之情事。
四、另證人即告訴人Ａ女於98年5月30日前往彰基雲林分院驗傷
    ，並未向醫院提及曾遭受性侵害之情形，且醫院亦未就此部
    分加以檢查乙節，並有彰基雲林分院98年5月30日第E165號
    診斷證明書1紙可按（見偵查卷第46頁證物袋）。證人即告
    訴人Ａ女於98年7月31日前往若瑟醫院驗傷，檢查結果認其
    「外陰部無明顯外傷，處女膜無明顯傷痕或陳舊性裂傷」乙
    情，亦有該院受理疑似性侵害事件驗傷診斷書2紙可稽（見
    偵查卷第46頁證物袋）。況且，雲林縣警察局鑑識課於98
    年8月27日前往被告雲林縣西螺鎮詔安里詔安69號住處採證
    ，於被告家中彈簧床及近床頭櫃位置採集草蓆碎片，經送內
    政部警政署刑事警察局鑑驗，結果認：未發現精子細胞，亦
    未檢出DNA量，無法與被告比對乙節，亦有雲林縣警察局鑑
    識課刑事現場勘察報告1份（見警卷第22頁至34頁）及內政
    部警政署刑事警察局98年10月7日刑醫字第0980120163號鑑
    驗書1份（見偵查卷第20頁）在卷可稽。由前開檢查及鑑驗
    結果，均難推斷被告有強制與Ａ女發生性關係之犯行。
陸、綜上所陳，公訴意旨所舉被告涉犯刑法第221條第1項強制性
    交之前開事證，尚未達到通常一般之人均不致有所懷疑，而
    得確信其為真實之程度者，而有合理之懷疑存在，致無從為
    被告涉有上開犯行之確信，且本院依調查所得之證據，亦查
    無其他積極證據足資證明被告犯罪，被告被訴上開罪名應屬
    不能證明。
柒、綜上各情，證人即告訴人Ａ女所為上揭不利被告之證詞，既
    均有前開合理之懷疑，而難認屬實情，且又查無任何被告確
    涉犯有上開犯行之相關事證，足見證人即告訴人Ａ女所指訴
    被告有於上開時、地對其強制性交之行為，並無其他補強證
    據以佐證其真實性，自難僅憑證人即告訴人Ａ女上開顯有瑕
    疵之供述，作為被告有罪之唯一證據。檢察官所舉證據及法
    院依法定職權調查所得之證據，尚未達於通常一般人均不致
    有所懷疑之程度，被告所辯並無上開犯行，尚堪採信，此外
    復查無其他積極證據足資證明被告確有涉犯刑法第221條第1
    項強制性交之犯行，應認為不能證明被告犯罪，尚難以臆測
    或假設性之推論，遽以認定被告犯罪。惟檢察官認此部分犯
    行與上開論罪科刑部分犯行，有想像競合犯之裁判上一罪關
    係，爰不另為無罪之諭知，併此敘明。
據上論結，應依刑事訴訟法第368條，判決如主文。
本案經檢察官郭珍妮到庭執行職務。
中    華    民    國  100    年     3     月    2    日
                  刑事第四庭    審判長法  官  吳志誠
                                      法  官  羅心芳
                                      法  官  吳森豐
以上正本證明與原本無異。
檢察官如不服本判決應於收受本判決後十日內向本院提出上訴書
，其未敘述上訴理由者並得於提起上訴後十日內向本院補提理由
書。
本件被告不得上訴。
                                      書記官  岑  玢
中    華    民    國  100    年     3     月    2    日
附錄本案論罪科刑條文：
刑法第277條
傷害人之身體或健康者，處 3 年以下有期徒刑、拘役或 1 千元
以下罰金。
犯前項之罪因而致人於死者，處無期徒刑或 7 年以上有期徒刑
；致重傷者，處 3 年以上 10 年以下有期徒刑。